【裁判字號】    97,台上,4210
【裁判日期】    970904
【裁判案由】    違反公職人員選舉罷免法
【裁判全文】
最高法院刑事判決            九十七年度台上字第四二一０號
上  訴  人  甲○○
            乙○○
共      同
選任辯護人  李慶松律師
            黃永泉律師
上列上訴人等因違反公職人員選舉罷免法案件，不服台灣高等法
院台中分院中華民國九十七年二月二十日第二審更審判決（九十
六年度選上更(一)字第三五０號，起訴案號：台灣南投地方法院檢
察署九十五年度選偵字第二九、四五號），提起上訴，本院判決
如下：
    主  文
原判決撤銷，發回台灣高等法院台中分院。
    理  由
本件原判決撤銷第一審關於上訴人甲○○、乙○○部分之科刑判
決，經比較刑法之新舊規定後，改判仍論處上訴人二人共同對於
有投票權之人，交付賄賂，而約其投票權為一定之行使罪刑。固
非無見。
惟查：(一)、有罪之判決書，應於理由內記載認定犯罪事實所憑之
證據，使事實與理由兩相一致，方為合法。倘事實認定與理由說
明互相齟齬，即有判決理由矛盾之違法，足以構成撤銷之原因。
原判決於事實欄認定上訴人二人與劉美言、吳俊爵共同向楊鑾嬌
、侯金霞、陳麗忍、林桂足、陳靜姬、張豔美、許麗花、李玉賀
、李世麒、徐木蘭、陳白容、賴炯恭、賴俊凱、曾博建等十四人
賄選，共交付賄款新台幣（下同）一萬六千元（見原判決第二十
四頁第八行至九行），並未認定尚有其他行賄對象，然原判決另
於理由內記載劉美言尚行賄其他不詳姓名之人，致所收受之賄款
已全部發送完畢而無庸併予宣告沒收（見原判決第二十五頁第一
行至第二十六頁第五行），其事實認定與理由說明互相齟齬，自
有判決理由矛盾之違法。(二)、共同正犯犯投票行賄罪用以交付之
賄賂為現金時，因共同正犯應就全部犯罪結果負其責任，則於計
算用以交付賄賂之數額，自須合併計算，且於沒收時，為避免執
行時發生重複沒收之情形，故各共同正犯之間係採連帶沒收主義
，於裁判時應諭知被告共同用以交付之賄賂應與其他共同正犯連
帶沒收之。原判決認定上訴人二人與劉美言、吳俊爵共同投票行
賄犯罪所用之賄款為三千五百元，乃依行為時公職人員選舉罷免
法第九十條之一第三項規定，分別諭知沒收，而非連帶沒收，亦
有適用法則不當之違誤。以上，或係上訴人等上訴意旨所指摘，
或為本院得依職權調查之事項，應認原判決仍有發回更審之原因
。又原判決不另為無罪諭知部分，基於審判不可分之原則，應併
予發回。上訴人等行為後，公職人員選舉罷免法於民國九十六年
十一月七日修正公布全文一百三十四條，並自公布日施行，原公
職人員選舉罷免法第九十條之一，條次已調整為第九十九條，案
經發回，宜併注意及之。
據上論結，應依刑事訴訟法第三百九十七條、第四百零一條，判
決如主文。
中    華    民    國  九十七  年    九    月    四    日
                      最高法院刑事第四庭
                          審判長法官  張  淳  淙
                                法官  劉  介  民
                                法官  張  春  福
                                法官  林  俊  益
                                法官  徐  文  亮
      本件正本證明與原本無異
                                      書  記  官
中    華    民    國  九十七  年    九    月   十一   日
                                                      Ｅ


司法院資訊處製作；財團法人民間司法改革基金會備份。
